【裁判字號】    99,交聲,365
【裁判日期】    990831
【裁判案由】    聲明異議
【裁判全文】
臺灣嘉義地方法院交通事件裁定         99年度交聲字第365號
原處分機關  交通部公路總局嘉義區監理所嘉義市監理站
異  議  人  甲○○
上列異議人即受處分人因違反道路交通管理處罰條例案件，對於
原處分機關即交通部公路總局嘉義區監理所中華民國99年6 月30
日所為之處分（嘉監義裁字第裁76-Z8A011219號），聲明異議，
本院裁定如下：
    主  文
異議駁回。
    理  由
一、原處分意旨略以：異議人即受處分人（下稱異議人）甲○○
    於民國99年5 月30日14時32分許，駕駛車號5W-1801 號自小
    客車，在行經國道三號南下280 公里路段，因未依規定變換
    車道（加速車道跨越槽化線驟然變換至中線車道），經警舉
    發，開立內政部警政署國道公路警察局公警局交字第Z8A011
    219 號舉發違反道路交通管理事件通知單（下稱舉發通知單
    ），認前揭違規屬實，於99年6 月30日，依道路交通管理處
    罰條例第33條第1 項第4 款之「行駛高速公路未依規定變換
    車道」規定，裁處異議人新臺幣（下同）3000元罰鍰，並依
    同條例第63條第1 項第1 款，就上開同條例第33條第1 項之
    違規部分，記違規點數1 點，異議人對上開裁決聲明不服，
    然此部分裁決並無違誤等語。
二、本件異議人異議意旨略以：異議人當時在加速車道，撥打左
    方向燈後駛入外側車道，雖壓到槽化線後開入外側車道，異
    議人是在與前車保持安全距離以及後方無來車之情況下，再
    開入中間車道，並無驟然變換車道。另有許多人不知道何謂
    槽化線，伊看到梅山交流道有警車停在槽化線上，依據警察
    職權行使法第3 條規定，不得引誘人民犯罪，伊想說警車都
    可以停在上面，所以認為是引誘人民犯罪。又警方攔停時，
    係驟然在外側車道將異議人攔停，讓異議人嚇了一跳，且攔
    停後，警方說如果不看攝影，就要開單，異議人懇請警察勸
    說即可，惟警方稱如果要勸說，就不會攔停了等語，警方語
    氣並非維護交通安全應有之態度，爰於法定期間內聲明異議
    ，請求撤銷原處分云云。
三、按汽車行駛於高速公路、快速公路或設站管制之道路，不遵
    使用限制、禁止、行車管制及管理事項之管制規則而未依規
    定變換車道者，處汽車駕駛人3000元以上6000元以下罰鍰；
    汽車駕駛人有同條例第33條情形者，除依原條例處罰外，並
    記違規點數1 點，此觀道路交通管理處罰條例第33條第1 項
    第4 款、第63條第1 項第3 款之規定甚明。又按槽化線，用
    以引導車輛駕駛人循指示之路線行駛，並禁止跨越。劃設於
    交岔路口、立體交岔之匝道口或其他特殊地點，道路交通標
    誌標線號誌設置規則第171 條第1 項訂有明文。另汽車自交
    流道、服務區或休息站進入主線車道時，應遵守交通標誌、
    標線、號誌指示行駛，並先利用右側加速車道逐漸增加車速
    ，判明交通情況確達安全距離，方得駛入主線車道；汽車在
    行駛途中，不得驟然或任意變換車道，如欲超越前車或變換
    車道時，應先顯示方向燈告知前後車輛，並保持安全距離及
    間隔，方得超越或變換車道，高速公路及快速公路交通管制
    規則第7 條、第11條亦分別訂有明文。
四、經查：
  (一)異議人對於在上揭時、地，駕駛上開車輛，自高速公路加速
    車道跨越槽化線，並直接駛入中線車道，而為警攔停等事實
    ，並不否認，且有內政部警政署國道公路警察局公警局交字
    第Z8A011219 號舉發違反道路交通管理事件通知單1 份在卷
    足憑，然矢口否認有驟然變換車道之情形。惟經本院當庭勘
    驗當日異議人違規光碟，勘驗結果為：第3 至5 秒：異議人
    駕駛5W-1801 號車輛仍行駛於匝道（加速車道）內，緊鄰前
    方有1 部自小客車（車號前4 碼為5107），兩部車輛距離應
    未超過1 個車身，異議人上開車輛並於匝道內撥打左方向燈
    。第8 至9 秒：異議人上開車輛撥打左方向燈，跨越槽化線
    ，欲駛入主線車道中之外側車道，前方上開車輛仍行駛於匝
    道內。第10至13秒：異議人上開車輛跨越槽化線後，駛經主
    線車道之外側車道，仍持續撥打左方向燈，直接駛入主線車
    道之中間車道。同時，前方之上開車輛，亦撥打左方向燈，
    由匝道駛經主線車道之外側車道，在異議人前方直接駛入主
    線車道之中間車道（見本院卷第18至19頁），異議人並無意
    見（見本院卷第19頁）。復參諸異議人於本院審理中陳述：
    當時伊的儀表板時速是30至40公里，伊想說前面那台車速度
    很慢，伊才會想說要這樣等語（見本院卷第19頁），惟按汽
    車行駛高速公路，前後兩車間之行車安全距離，在正常天候
    狀況下，小型車：車輛速率之每小時公里數值除以二，單位
    為公尺，高速公路及快速道路交通管制規則第6 條第1 項第
    1 款訂有明文，是異議人當時既以時速30至40公里之時速行
    駛於加速車道，自應與前車保持15至20公尺以上之距離，始
    符合上開行車安全距離之規定，然觀諸上開勘驗結果，異議
    人駕駛上開車輛行駛於加速車道時，係緊鄰前車（車號前4
    碼為5107）行駛，距離不超過1 個車身，此亦有警員擷取光
    碟畫面之照片2 張附卷可參（見本院卷第10頁），且於與前
    車上開未達安全範圍之距離內，即於加速車道內跨越槽化線
    ，變換車道至主線車道之外側車道，在變換至主線車道之中
    間車道，是異議人顯然於與前車未保持安全距離之情況下，
    跨越槽化線，進而變換車道，確有未循序漸進變換，即由加
    速車道驟然連續變換至主線車道中間車道之事實。
  (二)復按加速車道係指設於匝道與主線車道之間，專供汽車由匝
    道駛入主線車道前加速之車道；汽車自交流道、服務區或休
    息站進入主線車道時，應遵守交通標誌、標線、號誌指示行
    駛，並先利用右側加速車道逐漸增加車速，判明交通情況確
    達安全距離，方得駛入主線車道，高速公路交通管制規則第
    2 條第1 項第9 款及第7 條分別訂有明文。異議人於上揭時
    、地駕駛上開車輛，自加速車道欲進入上開高速公路中線車
    道行駛，本應先利用加速車道逐漸增加車速，判明交通情況
    確達安全距離，方得駛入主線車道，惟據上開光碟內容足以
    得見，異議人自高速公路入口匝道之加速車道變換車道至中
    線車道之過程僅有短短5 秒，且當時緊鄰異議人駕駛車輛前
    方仍有1 輛自小客車，倘異議人欲自該匝道之加速車道向左
    變換至中線車道，應先緩慢加速，先駛入外側車道，再於保
    持2 車間之安全距離後，循序變換車道至中線車道，而非冀
    圖一己之便利，即在安全距離不足，且未有任何緊急避難事
    由之情形下，連續由加速車道直接切換到中線車道。異議人
    未判明其自上開加速車道駛入外側車道時之交通情況，致未
    達相當安全距離，亦未循序漸進變換，即逕自跨跨槽化線駛
    入中線車道之舉措，顯已違反高速公路及快速公路交通管制
    規則第7 、11條之規定。
  (三)異議人雖辯稱：伊有撥打方向燈，及確認後方無來車云云，
    然交通行駛過程中，變換車道，除應遵守撥打方向燈警示後
    方車輛之規定外，仍應遵守與前車之安全距離規定，否則倘
    如前車有突發事故，驟然剎車，後車即有反應不及，釀成交
    通事故之可能，而本件異議人未能遵守與前車安全距離規定
    ，進而變換車道，即屬違反規定，異議人上開辯稱，尚不能
    為其做有利之認定。另異議人復辯稱：許多人不知道何謂槽
    化線，伊看到梅山交流道有警車停在槽化線上，依據警察職
    權行使法第3 條規定，不得引誘人民犯罪，伊想說警車都可
    以停在上面，所以認為是引誘人民犯罪云云，惟汽車行駛高
    速公路及快速公路，除於規定之停車處外，不得在路肩及路
    肩外、中央分隔帶、隧道內、交流道或收費站區停車。但遇
    有濃霧、濃煙、強風、大雨等特殊狀況嚴重影響行車安全時
    ，得在路肩暫停，並應顯示危險警告燈，視線清晰時，應即
    恢復行駛。執行任務之救護車、消防車、警備車、工程車、
    救濟車及經高速公路、快速公路管理機關核准之拖吊車輛，
    得不受前項之限制。但應依規定裝置明顯標識，高速公路及
    快速道路交通管制規則第12條訂有明文，異議人所指警車停
    放於槽化線上，應係警方執行交通稽查勤務之故，此有內政
    部警政署國道公路警察局第八警察隊函1 紙在卷可參（見處
    理交通違規聲明異議卷宗第6 頁背面），並不受交流道停車
    之限制，且異議人為領有普通小型車駕駛執照之人，既經考
    取駕駛執照，對於相關交通法規，即應有相當程度之認識與
    理解，況衡諸一般高速公路交通行駛實況，一般人駕駛車輛
    於高速公路間，亦多能遵守上開規定，並無跨越槽化線行駛
    之情形。再者，據異議人於本院審理之陳述：當時伊的儀表
    板時速是30至40公里，伊想說前面那台車速度很慢，伊才會
    想說要這樣等語（見本院卷第19頁），足見異議人係因前方
    車輛速度太慢，想要超越前車，進入主線車道，始跨越槽化
    線，進入主線車道，而非因不知禁止跨越槽化線之故，是異
    議人上開辯稱，亦係事後卸責之詞，不足為取。又異議人陳
    稱執勤警員態度不佳云云，與本件異議人違規情事無涉，縱
    若屬實，亦難為推翻異議人上開違規情事之依據。
五、綜上所述，本件異議人確有前揭駕車行駛高速公路，不遵使
    用限制、禁止、行車管制及管理事項之管制規則而未依規定
    變換車道之違規行為，原處分機關依道路交通管理處罰條例
    第33條第1 項第4 款、第63條第1 項第1 款之規定及違反道
    路交通管理事件統一裁罰基準表，裁處異議人罰鍰3,000 元
    ，並記違規點數1 點，核無違法或不當之情事，聲明異議意
    旨僅執前詞，任意指摘原處分，並無理由，應予駁回。
六、據上論斷，應依道路交通管理處罰條例第87條第2 項，道路
    交通案件處理辦法第19條，裁定如主文。
中    華    民    國    99    年    8     月    31    日
                  交通法庭  法  官  張志偉
上列正本證明與原本無異。
如不服本裁定，應於裁定送達後5日內向本院提出抗告狀（應附
繕本）。
中    華    民    國    99    年    8     月    31    日
                            書記官  張子涵

司法院資訊處製作；財團法人民間司法改革基金會備份。
